【裁判字號】    97,聲判,47
【裁判日期】    980728
【裁判案由】    聲請交付審判
【裁判全文】
臺灣臺南地方法院刑事裁定              97年度聲判字第47號
聲  請  人  乙○○
（即告訴人）
告訴代理人  陳文欽律師
被      告  甲○○
                    國民
選任辯護人  李合法律師
上列聲請人因告訴被告業務過失致死案件案件，不服臺灣高等法
院臺南分院檢察署檢察長九十七年十二月十二日駁回再議之處分
（九十七年度上聲議字第一一四七號），聲請交付審判，本院裁
定如下：
    主  文
聲請駁回。
    理  由
一、按告訴人不服上級法院檢察署檢察長或檢察總長認再議為無
    理由而駁回之處分者，得於接受處分書後十日內委任律師提
    出理由狀，向該管第一審法院聲請交付審判。法院認為交付
    審判之聲請不合法或無理由者，應駁回之。刑事訴訟法第
    258條之1、第258條之3第2項前段，分別定有明文。
二、本件聲請人即告訴人（下稱聲請人）乙○○以被告甲○○涉
    犯業務過失致死罪嫌，向臺灣臺南義地方法院檢察署（下稱
    臺南地檢署）檢察官提出告訴，經該檢察署檢察官於民國（
    下同）97年11月6日，以96年度調偵字第1147號為不起訴處
    分後，聲請人不服，聲請再議亦經臺灣高等法院臺南分院檢
    察署檢察長於97年12月12日，認再議為無理由，以97年上聲
    議字第1147號處分書駁回再議在案。
三、聲請人之原告訴意旨略以：被告甲○○係臺南縣永康市○○
    路580號「甲○○婦產科醫院」之婦產科醫師，為從事醫療
    業務之人。緣告訴人乙○○之配偶游秀玲發現懷孕後，即自
    95年7月間起，按時前往「甲○○婦產科醫院」，由被告為
    之進行產前檢查，產檢過程游秀玲之尿糖、尿蛋白都偏高，
    照超音波時被告向游秀玲表示：胎兒之身體比頭還大，怕肩
    膀比頭還大，可能會頭肩難產云云，而游秀玲經檢測後發現
    罹有「妊娠糖尿病」，被告經告訴人詢問該病對胎兒有何影
    響，答稱：對胎兒會造成低血糖、低血鈣而已，對孕婦及胎
    兒均無影響云云，詎被告身為婦產專科醫師，乃具專業醫學
    知識之人，竟對於告訴人產前及產時之各種檢查及相關訊息
    疏未注意，明知游秀玲患有「妊娠糖尿病」，所生之胎兒體
    型較大，不易生產，應評估有無剖腹產之必要，告訴人並對
    被告表示如果有難產或生不出來，就剖腹產云云，詎被告於
    95年10月17日為游秀玲接生時，貿然以自然產方式進行接生
    ，致該女嬰即巫枝穗出生時，發生吸入胎便與胎兒窘迫，且
    沒有哭聲，全身呈紫黑色，經護士緊急以電話叫救護車將女
    嬰送醫，在電話中聽到護士曾說：第三產程有延誤云云，而
    送往成功大學附設醫院急救，女嬰巫枝穗因被告接生之過程
    產程不順而受有腦部嚴重缺氣而有受有胎便吸入症候群、缺
    氣、缺血腦病變及心室中隔缺損肺高壓等傷害，而後變成植
    物人，嗣於96年4月10日因先天缺陷致心肺衰竭死亡，因認
    被告涉有刑法第276條第2項業務過失致死罪嫌等語。
四、本件聲請交付審判意旨略以：(一)遍觀本件卷證及病歷記載，
    產檢之張志明醫師或接生時之被告，均未曾向游秀玲說明或
    建議，應該進行剖腹，且檢察官亦未傳訊與本件有所關連之
    張志明醫師，查明有無向游秀玲說明或建議剖腹生產，或謂
    何未在病歷上記載，產檢時胎兒之體重若干，以為接生醫師
    之參考。(二)衛生署醫事審議委員會之上開鑑定，誤認游秀玲
    生產時，被告有在產房接生，實則未然，被告乃係拖延20餘
    分鐘，胎兒吸入胎便，腦部缺氧等病症發生，被告始遲延進
    入產房，胎兒因而受到嚴重傷害，造成死亡。被告於偵查中
    已自承游秀玲在產檢過程中，已驗出患有「妊娠糖尿病」，
    但上開鑑定仍認游秀玲是否患有「妊娠糖尿病」不明，而無
    法為正確鑑定。產檢過程中，游秀玲均有要求被告產科診所
    ，如果難產或生不出來，就剖腹生產。依據被告記載之病歷
    資料，均未有「要求產婦剖腹產，而產婦堅持自然生產」，
    顯然生產時，被告亦未要求游秀玲進行剖腹產，但游秀玲仍
    堅持要自然生產之情形。被告產科診所於產檢過程中，均未
    查出胎兒患有「心室中隔缺損、肺高壓」，容易引起呼吸窘
    迫症，如自然生產中，稍有不慎，極易引起胎兒死亡，卻未
    進行剖腹產，被告對於胎兒死亡，顯有醫療過失行為。(三)依
    被告於96年8月15日所提刑事陳報狀附件4之記載，足見游秀
    玲於產檢時，確已檢測出罹患妊娠糖尿病，又依被告之96年
    5月14日、96年8月1日之偵訊中陳述，被告明知游秀玲患有
    妊娠糖尿病，而妊娠糖尿病之併發症有可能造成胎兒死亡率
    增加，被告明知游秀玲之胎兒腹圍值週數大於頭圍值週數，
    有可能造成肩難產，本應基於婦產科醫師專業，告知產婦應
    進行剖腹產，但不論產檢之張志明醫師或接生時之被告，均
    未曾向游秀玲告知應進行剖腹產，因而造成游秀玲生產時難
    產，胎兒吸入胎便，造成胎便吸入症候群，缺氧、缺血腦病
    變，有成大醫院診斷證明書可佐，本件法醫解剖鑑定報告書
    亦認為死者罹患之缺血腦病變可能是因為出生過程之胎便吸
    入症候群等語。因此，被告如對游秀玲實施剖腹產，即不可
    能因難產而令胎而吸入胎便，造成胎兒胎便吸入症候群，缺
    氣、缺血腦病變，自出生即呈植物人狀態，為極重度多重殘
    障，被告至少涉有業務過失傷害之罪嫌等語。
五、按告訴人不服上級法院檢察署檢察長或檢察總長認再議為無
    理由而駁回之處分者，得於接受處分書後10日內委任律師提
    出理由狀，向該管第一審法院聲請交付審判；法院認為交付
    審判之聲請不合法或無理由者，應駁回之；刑事訴訟法第25
    8條之1、第258條之3第2項前段分別定有明文。又刑事訴訟
    法第258條之3第3項規定「法院就交付審判之聲請為裁定前
    ，得為必要之調查」，所謂「得為必要之調查」，其調查證
    據之範圍應以偵查中曾顯現者為限，不可就新提出之證據再
    為調查，亦不可蒐集偵查卷以外之證據，否則將與刑事訴訟
    法第260條之再行起訴規定，混淆不清（參照臺灣高等法院
    民國91年4月25日刑庭會議法律問題研討意見）。再者，法
    院於審查交付審判之聲請有無理由時，除認為告訴人所指摘
    不利被告之事證未經檢察機關詳為調查或斟酌，或不起訴處
    分書所載理由違背經驗法則、論理法則或其他證據法則，否
    則，不宜率予交付審判（法院辦理刑事訴訟案件應行注意事
    項第一百一十八項參照）；至上開所謂告訴人所指摘不利被
    告之事證未經檢察機關詳為調查，係指告訴人所提出請求調
    查之證據，檢察官未予調查，且若經調查，即足以動搖原偵
    查檢察官事實之認定及處分之決定，倘調查結果，尚不足以
    動搖原事實之認定及處分之決定者，仍不能率予交付審判。
    經查：
  (一)(1)本件聲請人之配偶游秀玲在生產之前，所有產檢均由案外
    人張志明醫師所看診與診查，此為聲請人所不否認，並有游
    秀玲在王（建章）婦產科醫院之完整病歷在卷可稽，堪信游
    秀玲在生產前之產檢均為另一名醫師張志明所診查無訛，是
    聲請人於上開告訴狀指訴被告為其配偶游秀玲施以產檢一情
    容有誤會。(2)檢察官傳喚當天在場之護士廖翊棉、陳世貞、
    林金治等人均證稱被告於嬰兒出生之際即產婦游秀玲五指全
    開時，被告係全程在場接生等語，核與另一證人即曾艷婷證
    稱：伊後來上產房時甲○○已在場等語相符，堪認被告在胎
    兒出生之際有在場全程接生一情無訛。(3)本件乃生產所致醫
    療糾紛，係屬醫事專業領域，經檢察官向甲○○婦產科醫院
    、成功大學附設醫院調取告訴人之配偶游秀玲所有相關病歷
    記錄送請行政院衛生署醫事審議委員會鑑定結果，認為：
    按糖尿病懷孕（妊娠糖尿病或孕前就有糖尿病）不一定要施
    行剖腹產，如果胎兒預估沒有太大，可以試行陰道分娩；本
    案胎兒體重為3600公克（不是很重），又是第二胎，產程也
    不長，子宮口開2公分待產到生產只有5小時（一般＞4000公
    克始屬巨大嬰兒，在美國是＞4500公克始為巨大嬰兒。（見
    Williams Obstetrics, 21stedition）。因此，採取自然產
    ，尚難認為有疏失，況本案產婦是否有糖尿病，由病歷之記
    載，無法確認。依病歷記載，本案胎兒有吸入胎便之紀錄
    。按吸入胎便常會發生，其與採取剖腹產或自然產，並無因
    果關係；本件胎兒出生時，新生兒評估6至7分，5分鐘為7分
    ，故尚難認有腦部缺氧，且產科醫師在本案胎兒出生後發現
    胎便吸入和胎兒窘迫，即以抽吸給予氧氣CPCR急救，20分鐘
    後即送醫學中心，這急救處置符合醫療常規。至生產過程，
    因第二產程之心跳紀錄，病歷中並無記載，尚難作判斷。
    綜上論結，尚難認巫枝穗之死亡，與醫師甲○○之生產過程
    所為之處置有因果關係等情，有行政院衛生署醫事審議委員
    會97年8月27日衛署醫字第0970214618號函文及所附鑑定書
    （編號：0000000號）1份存卷供參，堪認縱本件係由被告主
    張採取自然產，亦難認為有何疏失，且本案胎兒有吸入胎便
    情形，亦與採取剖腹產或自然產，並無因果關係，而難以認
    定巫枝穗之死亡，與被告在生產過程所為之處置有何因果關
    係，足認被告所辯應堪採信。況被告於聲請人之配偶臨盆之
    際發現胎兒出生後發現胎便吸入和胎兒窘迫，即以抽吸給予
    氧氣CPCR急救，20分鐘後即送醫學中心，其急救處置均已符
    合醫療常規，業如前述，則尚難遽認被告有業務過失傷害之
    罪嫌。又本件游秀玲之女巫枝穗於96年4月10日因先天缺陷
    致心肺衰竭死亡，經檢察官督同法醫相驗並經法醫解剖鑑定
    ，鑑定人即榮譽法醫師石台平之鑑定報告認：死者巫枝穗罹
    患之缺血腦病變可能是因為出生過程之胎便吸入症候群（胎
    兒窘迫症），但是胎兒窘迫症不會造成心室中膈缺損及肺高
    壓症。反而是心室中膈缺損及肺高壓症等先天性疾病，可以
    發生出生過程之窘迫症狀，衍生的後遺症超過生理負擔時的
    猝死等語，此有檢察署96年度相字第543號卷及該案法醫解
    剖鑑定報告書影本附卷可稽，應可認定本件胎兒巫枝穗因其
    心室膈缺損及肺高壓症等先天性疾病，致其出生過程發生窘
    迫症狀，而後衍生的後遺症超過生理負擔時而致猝死，應與
    被告為產婦游秀玲所為之醫療處置無涉。(4)據證人即護理長
    林金治、證人即護士廖翊棉及證人即護士曾豔婷於偵查中之
    陳述（見96年12月26日、97年1月16日、97年1月23日之詢問
    筆錄），均未能證明被告有遲延進入產房，且因被告可直接
    由診間之樓梯上去產房，告訴人不易得知被告確實進入產房
    之時間，而誤認被告遲延進入產房，亦有可能。是聲請人指
    被告遲延進入產房一事，尚無從證實。(5)至於聲請人認游秀
    玲於產檢過程中，未經檢查出胎兒患有「心室中隔缺損、肺
    高壓」，容易引起呼吸窘迫症部分：因被告並非為游秀玲產
    檢之醫師，被告於接生時既未獲得胎兒有上開先天缺陷之資
    訊，自未能認被告應對此部分負責。綜上，本件既未查得被
    告於接生過程所為之處置，有何違反醫療常規之處，其罪嫌
    自屬不足。此外，復查無其他積極證據足認被告有何不法犯
    行，應認其罪嫌尚有不足，檢察官為不起訴處分，尚難謂有
    違誤。
  (二)本件聲請人關於本件聲請交付審判之種種理由，與其告訴或
    聲請再議之理由無異，業經上開檢察官及上開檢察長於處分
    書中一一詳陳在案，俱如前述，且其採證之方式、論理之原
    則，並無何悖於論理法則與經驗法則之處；亦即，本件並無
    確切、直接證據可認被告涉有聲請人所指之業務過失致死罪
    嫌，當認被告關於此部分之犯罪嫌疑不足。
  (三)又本件聲請人固聲請本院另向行政院衛生署醫事審議委員會
    補充鑑定「(1)被告於產婦難產20幾分鐘後，才至產房接生，
    而立即剖腹產，是否為造成胎兒吸入胎便、缺氣、缺血腦病
    變之原因。(2)被告對於產婦患有「妊娠糖尿病」及要求剖腹
    產，卻仍讓產婦自然產，是否有醫療疏失。(3)被告於產檢過
    程中，疏未檢查出胎兒患有『心室中隔缺損、肺高壓』，容
    易引起呼吸窘迫症，而仍讓產婦自然產，是否有醫療疏失。
    」，暨聲請本院另囑託其他鑑定單位鑑定「(1)被告明知產婦
    游秀玲患有妊娠糖尿病，而妊娠糖尿病之併發症有可能造成
    胎兒死亡率增加，被告明知游秀玲之胎兒腹圍值週數大於頭
    圍值週數有可能造成肩難產，未向產婦告知應進行剖腹產，
    因而造成產婦游秀玲生產時難產，胎兒因吸入胎便，造成胎
    便吸入症候群，缺氣、缺血腦病變，與胎兒自出生即呈植物
    人狀態，為極重度多重殘障，是否有關。(2)產婦游秀玲自95
    年7月21日即至被告診所進行產檢，之後亦有多次產檢，直
    至胎兒出生，但被告診所均未檢查出胎兒患有『心室中膈缺
    損、肺高壓』，是否有醫療疏失。」等事項，均屬本件偵查
    卷證所無之證據資料，參之所引法律意見之旨，本院不得以
    聲請人上開所指偵查中所無之證據，而為交付審判之依據。
    因之，交付審判制度並非國家檢察權之擴張，本院並非檢察
    官之延伸，無從負擔蒐集證據等偵查作為，是本件原查明之
    事實及證據既難認足以跨越提起公訴之門檻，故聲請人請求
    將本件交付審判開始進行審判程序，自無理由。
六、綜上，本件並無充分證據足認被告有何聲請人所指之業務過
    失致死情事，核原處分並無違誤。本件聲請人之聲請為無理
    由，應予裁定駁回。
據上論斷，應依刑事訴訟法第258條之3第2項前段，裁定如主文
。
中    華    民    國    98    年    7     月    28    日
                  刑事第十庭  審判長法  官  陳威龍
                                    法  官  高如宜
                                    法  官  盧鳳田
以上正本證明與原本無異。
不得抗告。
                                    書記官  黃憶筑
中    華    民    國    98    年    7     月    28    日


司法院資訊處製作；財團法人民間司法改革基金會備份。
